【裁判字號】    90,小上,128
【裁判日期】    920313
【裁判案由】    返還借款
【裁判全文】
臺灣臺北地方法院民事判決    九十年度小上字第一二八號
    上  訴  人    丙○○
    訴訟代理人    王中平律師
    複  代理人    葉繼升律師
                  林佩儀律師
    被  上訴人    甲○○
    訴訟代理人    乙○○
右當事人間請求返還借款事件，上訴人對於中華民國九十年八月一日臺灣臺北地方法
院臺北簡易庭九十年度北小字第九三０號第一審判決提起上訴，本院判決如左：
      主    文
上訴駁回。
第一、二審訴訟費用新台幣仟肆佰貳拾元由由上訴人負擔。
      事    實
甲、上訴人方面：
一、聲明：求為判決：(一)原判決廢棄。(二)被上訴人應給付上訴人新台幣（下同）十萬
    元及自民國九十年四月十三日起至清償日止，按年息百分之五計算之利息。
二、陳述：除與原判決記載相同者，茲引用之外，補稱：
  (一)上訴人主張之借款事實業有匯款憑條及催告函可證，被上訴人並坦承已取得該款
    ，有關消費借貸之要物性事實已盡舉證之責。
  (二)又被上訴人稱因北運電信股份有限公司（下稱北運公司）之帳戶無法使用方將十
    萬元匯入被上訴人戶內云云，惟依被上訴人所提之資料北運公司之帳戶迄至八十
    九年九月十日仍正常使用，顯見被上訴人所辯上情並不足採。
三、證據：援用第一審所提證據。
乙、被上訴人方面：
一、聲明：求為判決：如主文第一項所示。
二、陳述：除與原判決記載相同者，茲引用之外，補稱：
  (一)兩造間如確有借貸關係，為何上訴人就借款期間及借款利息均無法舉證。
  (二)上訴人所匯之十萬元，係用於支付北運公司之電信費用，非其個人所借用，其個
    人資力甚豐，無須向上訴人借款。
三、證據：除援用第一審所提證據外，補提北運公司存摺影本一份為證。
      理    由
一、本件上訴人起訴主張：上訴人前於民國八十九年八月廿四日，借予被上訴人十萬
    元，詎料被上訴人於借款後拒不返還，屢經催索均無效果，上訴人並以存證信函
    催請被告於函到一個月後清償，該函並於九十年三月十二日送達，被上訴人自應
    還返所借十萬元及自九十年四月十三日起至清償日止按年息百分之五計算之利息
    各情。被上訴人則辯以：並未向上訴人借款，兩造均為北運公司的股東，因北運
    公司停業，由兩造約定各出十萬元繳納北運公司所積欠之電信費用，上訴人匯入
    其帳戶內之之十萬元已於八十九年八月二十五日由其繳納電信費用完畢等語，資
    為抗辯。
二、按當事人主張有利於己之事實者，就其事實有舉證之責任，民事訴訟法第二百七
    十七條定有明文。次按民事訴訟如係由原告主張權利者，應先由原告負舉證之責
    ，若原告不能先舉證，以證實自己主張之事實為真實，則被告就其抗辯事實即令
    不能舉證，或其所舉證尚有疵累，亦應駁回原告之請求，最高法院十七年上字第
    九一七號判例參照。本件上訴人主張被上訴人積欠其借款十萬元，訴請被上訴人
    清償借款，惟被上訴人否認向上訴人借貸，依舉證責任分配之原則，自應由上訴
    人先舉證證明兩造間確有消費借貸關係存在。經查上訴人雖提出彰化銀行匯款回
    條聯及上訴人委託金志雄律師書寫之存證信函為證，且被上訴人復不爭執上訴人
    曾匯款至其帳戶內，惟當事人間有金錢匯款情形所在多有，其原因事實未必為消
    費借貸，是該匯款回條聯僅能證明兩造間有交付、收受十萬元款項之事實，尚不
    足以證明兩造間確有消費借貸關係存在，再上訴人委託律師書寫之存證信函，該
    信函內容大抵為請求被上訴人於函到一個月後返還借款十萬元，與上訴人於本件
    訴訟所主張者相同，該信函復為上訴人委任之律師所書寫，自無法遽為對上訴人
    有利之認定。此外，上訴人就消費借貸關係有關於消費借貸之借用期間，約定利
    率等契約重要事項，上訴人復無法為積極之舉證，是本院尚難認上訴人已就兩造
    間有消費借貸之法律關係為積極之舉證，從而，原審以上訴人未能證明兩造間有
    消費借貸關係存在，駁回其請求被上訴人給付十萬元，及自九十年四月十三日起
    至清償日止按年息百分之五計算之利息，尚無不當，上訴人仍執前詞提起上訴，
    為無理由，應予駁回。
三、因本案事證已臻明確，兩造其餘主張陳述及所提之證據，均毋庸再予審酌，附此
    敘明。
四、本件訴訟費用由上訴人負擔，依後附計算書確定如主文所示之金額。
五、據上論結，本件上訴為無理由，依民事訴訟法第四百三十六條之三十二、第四百
    三十六條之十九第一項、第四百四十九條第一項、第七十八條，判決如主文。
中      華      民      國    九十二    年      三      月      十三    日
                  臺灣臺北地方法院民事第六庭審判長法官  林惠瑜
                                            法      官  侯水深
                                            法      官  詹駿鴻
右正本證明與原本無異
不得上訴
中      華      民      國    九十二    年      三      月      十三    日
                                            法院書記官  官碧玲
            計   算   書
項      目                    金  額（新台幣）          備    註
第一審裁判費                  壹仟零貳元
第一審郵費                    肆佰零捌元
第二審裁判費                  壹仟伍佰零元
第二審郵費                    伍佰壹拾元                （含送達第二審判決）
合      計                    仟肆佰貳拾元


司法院資訊處製作；財團法人民間司法改革基金會備份。
